【裁判字號】    89,訴,603
【裁判日期】    900220
【裁判案由】    建築法
【裁判全文】
高雄高等行政法院判決                              八十九年度訴字第六０三號
                              .
原      告    甲○○
被      告    高雄縣政府
代 表   人    乙○○ 縣長
訴訟代理人    李有祺
              林聰意
右當事人間因建築法事件，原告不服台灣省政府中華民國八十九年九月七日八九府訴
一字第一二七五一四號訴願決定，提起行政訴訟。本院判決如左：
    主  文
原告之訴駁回。
訴訟費用由原告負擔。
    事  實
甲、事實概要：
    緣原告於高雄縣大寮鄉○○路三十九號經營富光旅社，被告所屬聯合稽查小組於
    八十七年四月一日現場稽查，檢查結果原告並未依法申報建築物公共安全檢查簽
    證。又於八十九年一月二十一日至現場稽查，經電腦查詢結果，被告尚未申報八
    十六至八十八年建築物公共安全簽證，被告乃依建築法第七十七條第三項及第九
    十一條規定裁處原告新台幣（下同)六萬元罰鍰，並限期補辦手續。原告不服，
    提起訴願，遭決定駁回，猶不甘服，遂提起本件行政訴訟。
乙、兩造聲明：
一、原告聲明：求為判決：
（一）訴願決定及原處分均撤銷。
（二）訴訟費用由被告負擔。
二、被告聲明：求為判決：
（一）原告之訴駁回。
（二）訴訟費用由原告負擔。
丙、兩造主張之理由：
一、原告起訴意旨略謂：
    原告因識字不多，於高雄縣大寮鄉○○路三十九號經營富光旅社，並不知要辦理
    申報建築物公共安全檢查簽證，被告於事前並未指導民眾，亦未特別強調其必要
    性，亦即被告於處罰前，未有善盡告知之義務與詳加調查之責任。且公共安全檢
    查取締會勘及執行紀錄表上之簽名非原告本人所簽，被告不查即遽予裁罰，顯有
    未合。
二、被告答辯意旨略謂：
（一）原告於高雄縣大寮鄉○○路三十九號經營富光旅社，被告所屬聯合稽查小組於
      八十年四月一日現場稽查，檢查結果有：１、樓梯設柵門。２、未使用防火材
      料裝修。３、安全門未依建築技術規則設立。４、樓梯通道堆積雜物。５、部
      份出口標示燈故障、部份火警標示燈故障等不符規定外，且未依法申報建築物
      公共安全檢查簽證，請其立即改善。八十八年八月二十七日高雄縣列管有案的
      ＫＴＶ及旅賓館等商業類店家，為確保消費者安全，已完成清查工作。並於中
      央日報、聯合報、台灣新聞報等大報刊載未依規定申報安檢簽證者若繼續營業
      將予重罰之新聞。八十九年一月二十一日被告聯合稽查小組於現場稽查尚有：
      １、樓梯設柵門。２、部分未使用防火材料裝修。３、樓梯通道堆積雜物。４
      、消防安全設備八十八年十二月底前未依限檢修等不符規定外，且未申報八十
      六至八十八年建築物公共安全簽證，違反事實已臻明確。原告於訴願期間提示
      其填具八十九年四月二十九日建築物防火避難設施與設備安全檢查申報結果通
      知書影本，主張其已完成申報，並已合格乙節，縱然屬實，惟係原告在被告裁
      處罰鍰處分後始予改善之行為，仍難免除違規責任。從而被告以原告所有前開
      建築物作為經營富光旅社使用，未辦理建築物公共安全檢查簽證及申報，裁處
      原告新臺幣六萬元罰鍰，揆諸首揭規定，核無不合。
（二）經查首揭地址建築物使用為富光大旅社，於八十四年十二月十五日至八十九年
      一月二十一日止為被告聯合稽查小組現場稽查共四次，除八十四年十二月十五
      日稽查記錄由謝黃來銀代簽外，其餘均由原告甲○○簽字，且原告於八十九年
      二月十七日至被告縣長服務中心陳請，被告依行政作業於八十九年三月七日以
      八九府建管字第二七六四八號函通知原告。故原告所稱被告未依法定程序逕行
      裁處，實屬有誤。
（三）綜上所述，被告所為之處分並無違誤，訴願決定應屬適法。原告顯然為規避行
      政罰鍰而提起行政訴訟，為無理由，請予判決駁回。
    理  由
一、按「供公眾使用之建築物，應由建築物所有權人、使用人定期委託中央主管建築
    機關認可之專業機關或人員檢查簽證，其檢查簽證結果應向當地主管建築機關申
    報。」、「違反第七十七條第一項、第三項規定者，處建築物所有權人、使用人
    新台幣六萬元以上三十萬元以下罰鍰，並限期改善或補辦手續，逾期仍未改善或
    補辦手續者得連續處罰，並停止其使用。必要時並停止供水、供電或封閉、強制
    拆除。」建築法第七十七條第三項、第九十一條第一項分別定有明文。
二、經查，原告係高雄縣大寮鄉○○路三十九號富光旅社負責人，該旅社自八十六年
    起至八十九年一月二十一日止，並未依法申報建築物公共安全檢查簽證之事實，
    為原告所不爭執，並有公共安全檢查取締會勘及執行紀錄表附卷可稽，堪信為真
    實。次以，原告係自七十四年起即開始經營該旅社，本即有善盡維護公共安全之
    責而向主管機關辦理申報建築物公共安全檢查簽證，被告前後亦多次前往檢查，
    有公共安全檢查取締會勘及執行紀錄表影本在卷可憑。又被告為確保消費者安全
    ，對ＫＴＶ及旅賓館等商業類店家為清查工作，並於中央日報、聯合報、台灣新
    聞報等大報刊載未依規定申報安檢簽證者若繼續營業將予重罰之新聞，亦有報紙
    影本附卷可參，是於如此長之時間，原告焉有不知其檢查不合格之項目及應依法
    申報建築物公共安全檢查簽證之理？況且法律之公佈，任何人皆有遵守之義務，
    要難諉為不知或被告事前未予指導等事由而卸免其責，是其所辯，即難採信。至
    公共安全檢查取締會勘及執行紀錄表上簽名，係原告或係其受僱人謝黃來銀所簽
    ，並不影響原告違章之成立。從而，被告依建築法第七十七條第三項及第九十一
    條規定裁處原告六萬元罰鍰，並無不合，訴願決定予以維持，亦無違誤，原告起
    訴意旨指摘，為無理由，應予駁回。本件事實已臻明確，原告請求傳訊證人謝黃
    來銀，本院認無必要，併此敘明。
據上論結，本件原告之訴為無理由，爰依行政訴訟法第一百九十五條第一項後段、第
九十八條第三項前段，判決如主文。
中     華     民     國      九十     年      二      月      二十      日
                    高 雄 高 等 行 政 法 院  第 三 庭
                                審 判 長 法  官    林 茂 權
                                         法  官    江 幸 垠
                                         法  官    戴 見 草
右為正本係照原本作成。
如不服本判決，應於送達後二十日內，向本院提出上訴狀並表明上訴理由，如
於本判決宣示後送達前提起上訴者，應於判決送達後二十日內補提上訴理由書
（須按他造當事人人數附繕本）。
中      華      民      國     九十     年      二      月     二十     日
                                     法院書記官    藍 慶 道


司法院資訊處製作；財團法人民間司法改革基金會備份。
